【裁判字號】    98,上易,1238
【裁判日期】    980908
【裁判案由】    恐嚇
【裁判全文】
臺灣高等法院臺中分院刑事判決        98年度上易字第1238號
上  訴  人
即  被  告  乙○○
上列上訴人因恐嚇取財案件，不服臺灣臺中地方法院98年度易字
第1794號，中華民國98年6 月22日第一審判決（起訴案號：臺灣
臺中地方法院檢察署98年度偵字第7110號、第9063號；移送併案
案號：臺灣高雄地方法院檢察署98年度偵字第10908號），提起
上訴，本院判決如下：
    主  文
上訴駁回。
    事  實
一、乙○○能預見將自己帳戶存摺、金融卡連同密碼交付予不詳
    身分之成年人使用，他人可能以該金融帳戶遂行財產上犯罪
    之目的，且取得他人存摺之目的在於收取贓物及掩飾犯行不
    易遭人追查，竟不顧他人所可能遭害之危險，仍以縱若有人
    持以犯罪亦無違反本意之不確定幫助恐嚇取財犯意，於不詳
    時間，地點，將其所申辦之臺灣土地銀行路竹分行（下稱土
    銀路竹分行）帳號000000000000號帳戶及第一商業銀行路竹
    分行（下稱一銀路竹分行）帳號00000000000號帳戶之存摺
    、金融卡連同密碼，交予姓名、年籍均不詳之成年人，作為
    恐嚇取財帳戶之使用，任由他人藉以遂行恐嚇取財犯罪。而
    該不詳之成年人取得乙○○所交付之上揭存摺、金融卡及密
    碼後，旋基於意圖為自己不法所有之恐嚇取財犯意，先於不
    詳時、地架設網具，網羅如附表一、二所示之子○○、丙○○等鴿主（下稱子○○等人）之賽鴿後，再依鴿子腳環上所
    留之連絡電話，於如附表一、二所示之時間，撥打電話予如
    附表一、二所示之鴿主，向渠等恫嚇稱：賽鴿在其手上，若
    要贖回，須將如附表一、二所示之款項匯入指定帳戶內等語
    ，以此加害財產之事恐嚇子○○等人，致子○○等人恐賽鴿
    未能返回而心生畏懼，遂各於如附表一、二所示之匯款時間
    ，前往如附表一、二所示之金融機構分別將如附表一、二所
    示之金額匯入乙○○之上開土銀路竹分行及一銀路竹分行帳
    戶內，其中除如附表一編號十一所示之款項尚未匯入乙○○
    上開土銀路竹分行帳戶前，該帳戶已成為衍生性警示帳戶而
    無從將現款匯入而未遂外，其餘如附表一編號一至十及附表
    二所示之款項均已匯入乙○○上開土銀路竹分行及一銀路竹
    分行帳戶內，嗣經警循線查悉上情。
二、案經彰化縣警察局田中分局、臺中縣警察局大甲分局、高雄
    縣政府警察局湖內分局分別報告臺灣臺中地方法院檢察署檢
    察官偵查起訴及臺灣高雄地方法院檢察署檢察官移送併辦。
    理  由
一、按現行刑事訴訟法為保障被告之反對詰問權，排除具有虛偽
    危險性之傳聞證據，以求實體真實之發見，於該法第159條
    第1項明定被告以外之人於審判外之言詞或書面陳述，除法
    律有規定者外，不得作為證據。又被告以外之人於審判外之
    陳述，雖不符前4條之規定（即刑事訴訟法第159條之1至同
    條之4），而經當事人於審判程序同意作為證據，法院審酌
    該言詞陳述或書面陳述作成時之情況，認為適當者，亦得為
    證據；當事人、代理人或辯護人於法院調查證據時，知有第
    159條第1項不得為證據之情形，而未於言詞辯論終結前聲明
    異議者，視為有前項之同意，刑事訴訟法第159條之5定有明
    文。本件當事人並未就卷內證據資料之證據能力有所爭執，
    且迄於言詞辯論終結前，均未主張有刑事訴訟法第159條第1
    項不得為證據之情形，是應認已同意卷內證據均得作為證據
    ，且經原審審酌後，認無不適當之情形，應認本案調查之卷
    內證據均有證據能力。
二、上訴人即被告乙○○（下稱被告）未於本院審判期日到庭，
    其於原審固坦承有申請開設上開土銀路竹分行及一銀路竹分
    行帳戶之事實不諱，然矢口否認有何幫助恐嚇取財犯行，於
    原審審理時辯稱：伊將上開2帳戶之存摺、金融卡、密碼及
    印鑑，一併置放於機車置物箱內，機車常借予友人，何時遺
    失，伊並不清楚，該金融卡密碼乃伊自行隨機設定，伊並未
    提供上開2帳戶之存摺、金融卡等物品供他人遂行恐嚇取財
    犯行云云。經查：
  (一)上開土銀路竹分行及一銀路竹分行之帳戶均為被告所開立乙
    節，除據被告自承不諱外，並有土銀路竹分行民國（下同）
    97年12月22日路存字第0970000188號函覆之客戶基本資料查
    詢表、存款印鑑卡影本、客戶往來明細查詢各1 份及一銀路
    竹分行97年12月29日（97）一路字第115號函覆之客戶開戶
    基本資料、客戶交易明細表各1份可佐（分別見大甲分局警
    卷第14至26頁、湖內分局警卷第6至9頁），又被告所開立之
    上開土銀路竹分行及一銀路竹分行帳戶，均被利用作為向被
    害人子○○等人恐嚇取財之入帳帳戶，被害人子○○等人遭
    恐嚇後，確有於附表一、二所示時間分別匯款如附表一、二
    所示金額至乙○○上開土銀路竹分行及一銀路竹分行帳戶等
    情，亦據被害人子○○、癸○○、戊○○、甲○○、徐國碁
    、壬○○、己○○、丑○○、庚○○、丁○○、辛○○、丙○○等人於警詢中證述綦詳，並有被害人辛○○提出之大安
    鄉農會匯款委託書證明聯1紙、被害人己○○提出之彰化縣
    永靖農會匯款回條1紙、被害人子○○等人所提出之臺中銀
    行北屯分行、土地銀行、臺中銀行潭子分行、上海儲蓄銀行
    、渣打銀行內壢分行、公館鄉農會、永豐銀行內湖分行等各
    金融機構之存摺封面各1紙、被告所開立之土銀路竹分行帳
    戶客戶往來明細查詢1份、被害人丙○○所提出之第一商業
    銀行存款存根聯1紙及被告所開立之一銀路竹分行帳戶客戶
    交易明細表1份附卷可稽（見大甲分局警卷第7頁、田中分局
    警卷第34頁；偵字第9063號偵查卷第13至第20頁；田中分局
    警卷第27頁至第32頁、湖內分局警卷第2頁、第9頁）。
  (二)被告雖以上揭情詞置辯，於偵查中亦辯稱：「（這帳戶（指
    土銀路竹分行）的存摺、提款卡現在何處？提款卡密碼有無
    告訴他人？）這帳戶的存摺、提款卡及密碼我是放在機車置
    物箱內，後來遺失了，何時、何地遺失我不知道，我是到警
    察找我時我才知道這帳戶存摺、提款卡遺失，推想應該是放
    在機車置物箱。」、「（機車有不見嗎？）行李箱有被打開
    過。車子沒有不見。」、「（你最後一次使用這帳戶是何時
    ？）我最後一次使用這帳戶是在97年10月中旬，我叫我弟弟
    從我住家幫我拿該帳戶的存摺、提款卡到我朋友位於高雄縣
    阿蓮鄉○○路八號朋友住處給我，我有親自拿到。那時我是
    公司說要作薪資轉帳。但後來沒有用到，因為我作一個禮拜
    就沒有工作了。」、「（你的提款卡密碼？）我不知道我的
    密碼，我都會把它抄起來，寫在小紙條，放在提款卡套子裡
    。我記得好像是用我生日。」、「（存摺、提款卡遺失，有
    無去掛失？有無報案？）因為沒有發現所以沒有。」、「（
    你有沒有聽過拿人頭帳戶去作犯罪的事情？）有看過電視上
    有講。」；「（遺失之前，帳戶（指一銀路竹帳戶）放在何
    處？）去年九月或十月間，時間記不得了，放在機車置放箱
    。」、「（置物箱有無上鎖？）有。」、「（置物箱內其他
    東西有無遺失？）沒有，只有印章、提款卡不見了。」云云
    。然而，被告就其上開土銀路竹分行帳戶金融卡密碼究係以
    自己生日，抑或隨機申設，偵查中與審理時所述相互齟齬，
    已屬可疑，況存摺、金融卡之所以需要設定密碼，目的即在
    避免非帳戶所有人以非法方法取得存摺、金融卡後任意使用
    該存摺、金融卡，故應避免將密碼與存摺、金融卡放置一處
    ，此為一般社會大眾所知悉，被告為思慮正常之成年男子，
    對此當無不知之理，則被告若係以生日為密碼，應無忘記之
    虞，為何需另行於紙上書寫密碼？若係隨機設定密碼，縱書
    寫在紙上，又為何未與存摺、金融卡分開保管？反將之與存
    摺、金融卡置放一處，而使非法取得存摺、金融卡之人得順
    利使用之理？被告上開辯解核與社會常情有違。
  (三)又被告於偵查及原審均辯稱：系爭土銀路竹分行存摺、金融
    卡等物原係因應工作匯款需要，從家中取回使用，嗣因並非
    公司配合薪資匯款之金融機構，就隨手將之置放機車置物箱
    內云云，然而，被告偵查中亦供稱：知悉金融帳戶易為犯罪
    集團遂行財產上犯罪之用等情，而其短期內既無使用系爭存
    摺、金融卡等物之必要，為何未將之攜回住處妥善保管，反
    將之隨意置放在容易遭竊機車置物箱內？再者，被告於偵查
    中供稱：機車置物箱有被打開過云云，則依一般常理判斷，
    機車置物箱遭外力打開，通常即會檢查有無任何物品遭竊，
    而為報警或後續相關處置，惟被告既知系爭存摺、金融卡置
    放於機車置物箱內，於置物箱遭人打開，竟未做檢視，亦與
    常理相違。又恐嚇取財集團以他人帳戶供作款項出入之人頭
    帳戶，必定會先取得帳戶申請人之同意，否則若帳戶申請人
    辦理掛失止付，被害人所匯入之款項即遭凍結無法提領，而
    帳戶申請人反可輕易藉由辦理補發存摺、變更印鑑及密碼，
    將款項提領一空，恐嚇取財集團成員精心策劃詐騙、恐嚇之
    成果將因存簿來源取得之不可靠性，無法順利領得恐嚇款項
    ，而導致心血功虧一簣，犯罪集團當無甘冒此風險之理，足
    見被告上開所辯，再再與常理有重大違背，顯不足採，上開
    土銀路竹分行及一銀路竹分行之帳戶資料，顯係被告交付予
    他人使用無疑。況金融帳戶為個人理財之工具，申請開設金
    融帳戶並無任何特殊之限制，一般民眾皆能自由申請開戶，
    並得同時在不同金融機構申請多數存款帳戶使用，乃眾所周
    知之事實，依一般人之社會生活經驗，倘係合法收入，本可
    自行向金融行庫開戶使用，而無向他人蒐購帳戶之必要。苟
    見不以自己名義申請開戶，反向他人索借或蒐購金融機構帳
    戶使用，衡情應能懷疑借用或蒐購帳戶之人目的在於供犯罪
    之用。被告於案發時業已成年，應有相當社會歷練，對此自
    不能諉為不知。況近來擄鴿恐嚇取財之犯罪類型層出不窮，
    該等犯罪，多數均係利用他人帳戶作為恐嚇取財所得財物之
    出入帳戶，並經媒體廣為披載，被告縱使並不確知所提供之
    帳戶，係遭他人用以對被害人恐嚇取財，亦無法確知取得帳
    戶之人係以何種方法於何時地為恐嚇取財之具體內容，惟對
    於其所提供之上揭帳戶，將遭人作為恐嚇取財犯行所得財物
    匯入及提領之工具使用，應有概括之認識，且可預見其發生
    ，亦無違背其本意，則被告仍將帳戶交付，足認被告本案係
    基於幫助犯罪之不確定故意，而有幫助恐嚇取財之犯行，洵
    堪認定。綜上所述，本件事證明確，被告上開幫助恐嚇取財
    犯行，堪以認定，應依法論科。
三、查被告提供其所申辦之土銀路竹分行及一銀路竹分行帳戶資
    料予他人作為恐嚇取財所用，係基於幫助他人恐嚇取財之不
    確定故意，且所為屬恐嚇取財罪構成要件以外之行為，又恐
    嚇取財之正犯所實施之恐嚇取財犯行，除如附表一編號十一
    所示被害人辛○○，於將款項匯入被告上開土銀路竹分行帳
    戶前，該帳戶已成為衍生性警示帳戶而無從將現款匯入，有
    原審公務電話紀錄1 紙附卷可參，是被害人辛○○匯款時，
    該恐嚇取財之正犯縱然仍持有被告上開土銀路竹分行帳戶之
    存摺、金融卡及密碼等物，亦無從領取被害人辛○○所欲匯
    入之款項而無管領能力，故此部分恐嚇取財犯行應屬未遂外
    ，其餘如附表一編號一至十及附表二所示之被害人業已分別
    將如附表一、二所示之金額匯入被告上開帳戶內，均已既遂
    ，故核被告所為，係犯刑法第30條第1項前段、同法第346條
    第1項、第3項之幫助恐嚇取財既遂罪、幫助恐嚇取財未遂罪
    。又被告雖始終否認有交付帳戶之犯行，致原審無從確認被
    告是否同時交付上開土銀路竹分行及一銀路竹分行之帳戶資
    料，惟被告於原審業已辯稱：上開二帳戶之帳戶資料係一同
    遺失云云，是採有利於被告之認定而認被告係同時交付上開
    土銀路竹分行及一銀路竹分行之帳戶資料。被告以一交付土
    銀路竹分行及一銀路竹分行帳戶資料之幫助行為，同時幫助
    他人分別對如附表一、二所示之被害人為恐嚇取財既遂及未
    遂之犯行，係以一行為而觸犯構成要件相同之數罪名，為同
    種想像競合犯，應依刑法第55條前段之規定從一重論以刑法
    第30條第1項前段、同法第346條第1項之幫助恐嚇取財既遂
    罪處斷；公訴人雖未就被告幫助他人對如附表二所示之被害
    人實施恐嚇取財之犯行提起公訴，然被告此部分犯行既與起
    訴事實有想像競合犯之裁判上一罪關係，為起訴效力所及，
    復經臺灣高雄地方法院檢察署檢察官移送併辦，自應併予審
    理。被告幫助他人犯恐嚇取財罪，為從犯，爰依刑法第30
    條第2項之規定，按正犯之刑度，減輕其刑。
四、原審依據上述理由，適用刑法第346 條第1項、第3項、第30
    條第1 項、第2項、第55條、第41條第1項前段，刑法施行法
    第1條之1第1項、第2項前段，並審酌被告提供帳戶予不法份
    子使用，非惟幫助恐嚇取財者遂行犯罪之目的，同時使行為
    人得以隱匿其真實身分，減低遭查獲之風險，愈使其肆無忌
    憚，增加犯罪之猖獗，然其本身未實際參與本件恐嚇取財之
    犯行，責難性較小，暨被告於偵查中及原審審理時均矢口否
    認犯行之犯罪後態度等一切情狀，量處有期徒刑6 月，並諭
    知易科罰金之折算標準，核其認事用法俱無不當，量刑亦稱
    允洽。被告猶執具狀陳詞否認犯罪，上訴指稱上開2帳戶之
    存摺、金融卡，一併置放於機車置物箱內而遭竊取云云，其
    上訴意旨與原審辯解供異，依上開說明核無理由，應駁回其
    上訴。
五、被告經合法傳喚無正當理由未到庭接受審判，爰不待其陳述
    ，逕行判決。
據上論斷，應依刑事訴訟法第371條、第368條，判決如主文。
本案經檢察官寅○○到庭執行職務。
中    華    民    國    98    年    9     月    8     日
                刑事第七庭審判長法  官 林  榮  龍
                                法  官 張  惠  立
                                法  官 江  錫  麟
上正本證明與原本無異。
不得上訴。
                                書記官 鄧  智  惠
中    華    民    國    98    年    9     月    9     日
附表一（依匯款時間先後排序）：
┌──┬────┬───┬─────┬───────┬─────────────┐
│編號│恐嚇取財│被害人│匯款金額  │匯款時間、地點│恐嚇取財方法              │
│    │時間    │      │（新臺幣）│              │                          │
├──┼────┼───┼─────┼───────┼─────────────┤
│一  │97年11月│子○○│2050元    │97年11月30日  │以電話向被害人恐嚇稱鴿子在│
│    │30日    │      │          │臺中商業銀行北│其手上，如欲贖回需匯款至吳│
│    │        │      │          │屯分行        │信賢土銀路竹分行帳戶（帳號│
│    │        │      │          │              │000000000000號），被害人因│
│    │        │      │          │              │心生畏懼而依指示匯款      │
├──┼────┼───┼─────┼───────┼─────────────┤
│二  │97年11月│癸○○│4010元    │97年11月30日  │以電話向被害人恐嚇稱鴿子在│
│    │30日    │      │          │臺灣土地銀行豐│其手上，如欲贖回需匯款至吳│
│    │        │      │          │原分行        │信賢土銀路竹分行帳戶（帳號│
│    │        │      │          │              │000000000000號），被害人因│
│    │        │      │          │              │心生畏懼而依指示匯款      │
├──┼────┼───┼─────┼───────┼─────────────┤
│三  │97年11月│戊○○│2060元    │97年11月30日  │以電話向被害人恐嚇稱鴿子在│
│    │30日    │      │          │臺中商業銀行潭│其手上，如欲贖回需匯款至吳│
│    │        │      │          │子分行        │信賢土銀路竹分行帳戶（帳號│
│    │        │      │          │              │000000000000號），被害人因│
│    │        │      │          │              │心生畏懼而依指示匯款      │
├──┼────┼───┼─────┼───────┼─────────────┤
│四  │97年12月│甲○○│4050元    │97年12月1日   │以電話向被害人恐嚇稱鴿子在│
│    │1日     │      │          │臺中市北屯郵局│其手上，如欲贖回需匯款至吳│
│    ├────┤      ├─────┼───────┤信賢土銀路竹分行帳戶（帳號│
│    │97年12月│      │2040元    │97年12月2日   │000000000000號），被害人因│
│    │2日     │      │          │臺中市北屯郵局│心生畏懼而依指示匯款      │
│    ├────┤      ├─────┼───────┤                          │
│    │97年12月│      │3020元    │97年12月3日   │                          │
│    │3日     │      │          │臺中市北屯郵局│                          │
├──┼────┼───┼─────┼───────┼─────────────┤
│五  │97年12月│徐國碁│2320元    │97年12月2日   │以電話向被害人恐嚇稱鴿子在│
│    │2日     │      │          │上海商業儲蓄銀│其手上，如欲贖回需匯款至吳│
│    │        │      │          │行大里分行    │信賢土銀路竹分行帳戶（帳號│
│    │        │      │          │              │000000000000號），被害人因│
│    │        │      │          │              │心生畏懼而依指示匯款      │
├──┼────┼───┼─────┼───────┼─────────────┤
│六  │97年12月│壬○○│3500元    │97年12月2日   │以電話向被害人恐嚇稱鴿子在│
│    │2日     │      │          │永豐銀行內湖分│其手上，如欲贖回需匯款至吳│
│    │        │      │          │行            │信賢土銀路竹分行帳戶（帳號│
│    │        │      │          │              │000000000000號），被害人因│
│    │        │      │          │              │心生畏懼而依指示匯款      │
├──┼────┼───┼─────┼───────┼─────────────┤
│七  │97年12月│己○○│3010元    │97年12月3日   │以電話向被害人恐嚇稱鴿子在│
│    │3日     │      │          │彰化縣永靖鄉農│其手上，如欲贖回需匯款至吳│
│    │        │      │          │會            │信賢土銀路竹分行帳戶（帳號│
│    │        │      │          │              │000000000000號），被害人因│
│    │        │      │          │              │心生畏懼而依指示匯款      │
├──┼────┼───┼─────┼───────┼─────────────┤
│八  │97年12月│丑○○│2550元    │97年12月4日   │以電話向被害人恐嚇稱鴿子在│
│    │4日     │      │          │渣打銀行內壢分│其手上，如欲贖回需匯款至吳│
│    │        │      │          │行            │信賢土銀路竹分行帳戶（帳號│
│    │        │      │          │              │000000000000號），被害人因│
│    │        │      │          │              │心生畏懼而依指示匯款      │
├──┼────┼───┼─────┼───────┼─────────────┤
│九  │97年12月│庚○○│3000元    │97年12月4日   │以電話向被害人恐嚇稱鴿子在│
│    │4日     │      │          │苗栗縣公館鄉農│其手上，如欲贖回需匯款至吳│
│    │        │      │          │會            │信賢土銀路竹分行帳戶（帳號│
│    │        │      │          │              │000000000000號），被害人因│
│    │        │      │          │              │心生畏懼而依指示匯款      │
├──┼────┼───┼─────┼───────┼─────────────┤
│十  │97年12月│丁○○│3030元    │97年12月8日   │以電話向被害人恐嚇稱鴿子在│
│    │8日     │      │          │彰化縣北斗郵局│其手上，如欲贖回需匯款至吳│
│    │        │      │          │              │信賢土銀路竹分行帳戶（帳號│
│    │        │      │          │              │000000000000號），被害人因│
│    │        │      │          │              │心生畏懼而依指示匯款      │
├──┼────┼───┼─────┼───────┼─────────────┤
│十一│97年12月│辛○○│10元      │97年12月10日  │以電話向被害人恐嚇稱鴿子在│
│    │7日     │      │          │臺中縣大安鄉農│其手上，如欲贖回需匯款至吳│
│    │        │      │          │會            │信賢土銀路竹分行帳戶（帳號│
│    │        │      │          │              │000000000000號），被害人因│
│    │        │      │          │              │心生畏懼而依指示匯款      │
└──┴────┴───┴─────┴───────┴─────────────┘
附表二：
┌──┬────┬───┬─────┬───────┬─────────────┐
│編號│恐嚇取財│被害人│匯款金額  │匯款時間、地點│恐嚇取財方法              │
│    │時間    │      │（新臺幣）│              │                          │
├──┼────┼───┼─────┼───────┼─────────────┤
│一  │97年12月│丙○○│3060元    │97年12月8日   │以電話向被害人恐嚇稱鴿子在│
│    │7日     │      │          │第一商業銀行羅│其手上，如欲贖回需匯款至吳│
│    │        │      │          │東分行        │信賢一銀路竹分行帳戶（帳號│
│    │        │      │          │              │00000000000號），被害人因 │
│    │        │      │          │              │心生畏懼而依指示匯款      │
└──┴────┴───┴─────┴───────┴─────────────┘
附錄本案論罪科刑法條：
刑法第346條：
  意圖為自己或第三人不法之所有，以恐嚇使人將本人或第三人
  之物交付者，處6月以上5年以下有期徒刑，得併科1千元以下
  罰金。
  以前項方法得財產上不法之利益，或使第三人得之者，亦同。
  前二項之未遂犯罰之。


司法院資訊處製作；財團法人民間司法改革基金會備份。
